臺灣板橋地方法院民事判決　　　　　　　 96年度訴字第777號
原　　　告　甲○○
被　　　告　乙○○
訴訟代理人　吳國輝律師
複代理人　　沈明欣律師
上列當事人間請求清償借款事件，經本院於民國96年6 月26日言
詞辯論終結，判決如下：
    主  文
被告應給付原告新臺幣參佰貳拾捌萬元及自民國九十六年五月二
十四日起至清償日止，按年息百分之五之利息。
訴訟費用由被告負擔。
    事實及理由
一、原告主張：訴外人李正國邀同被告為擔保人，於民國93年8
    月19日向原告借款新臺幣（下同）328 萬元，約定清償期為
    93 年10 月10日，李正國並簽發同額本票一紙予原告，作為
    債務之憑證。詎李正國屆期不為清償，屢經催討無效。原告
    遂持本票聲請法院裁定准予強制執行，並依法查封李正國之
    不動產，然該不動產有設定抵押權，經鑑價結果其最低價額
    不足清償優先債權及強制執行之費用，致原告之債權無法受
    清償，為此依擔保關係請求被告清償借款，並聲明：如主文
    所示。
二、被告抗辯：本件被告為擔保人，應屬民法規定之保證人，依
    民法第745 條規定，保證人於債權人未就主債務人之財產強
    制執行而無效果前，對於債權人得拒絕清償，故原告應先證
    明對李正國之財產強制執行無效果。再者，系爭借據、收據
    及切結書上金額雖為328 萬元，然李正國與原告間之實際借
    款金額僅164 萬元，當時原告拿借據來被告的公司找被告，
    稱被告之夫李正國要向其借款164 萬元，要被告簽立借據，
    原告才肯借錢，原告並稱多餘的錢可以交給被告或被告母親
    處理，原告是被告妹夫，被告以為原告不可能真的要被告還
    328 萬元，才簽系爭借據等語。並聲明：原告之訴駁回。
三、法院之判斷：
（一）原告主張訴外人李正國邀同被告為擔保人，於民國93年8
      月19日向原告借款328 萬元，約定清償期為93年10月10日
      ，李正國並簽發同額本票一紙予原告資為債務之憑證，詎
      李正國屆期不為清償，經原告持本票聲請法院裁定准予強
      制執行，並依法查封李正國之不動產，然該不動產有設定
      抵押權，經鑑價結果其最低價額不足清償優先債權及強制
      執行之費用，致原告之債權無法受清償之事實，業據原告
      提出與所述相符之借據、本票、銀行本票、切結書及臺灣
      板橋地方法院93年度票字第9784號民事裁定、臺灣桃園地
      方法院民事執行處通知各1 件之影本為證，核屬相符，且
      被告對上開書證形式之真正亦不爭執。雖被告另抗辯稱李
      正國與原告間之實際借款金額僅164 萬元云云，然查上開
      借據、本票、切結書上均載明李正國向原告之借款金額為
      328 萬元，銀行本票影本上並有「共收0000000+0000000
      （現金）合計0000000 元」等語之記載，且經李正國簽名
      承認，自堪認定李正國向原告之借款金額為328 萬元，被
      告空言辯稱僅借款164 萬元云云，洵無足採。
（二）按稱保證者，謂當事人約定，一方於他方之債務人不履行
      債務時，由其代負履行責任之契約，民法第739 條定有明
      文。本件被告擔任訴外人李正國向原告借款之擔保人，核
      其性質應屬民法上之保證人。茲李正國屆期並未清償借款
      ，且經原告持李正國簽發之本票聲請法院裁定准予強制執
      行，對李正國之財產強制執行而無效果，則原告依保證關
      係請求被告代負履行責任，清償借款328 萬元及自起訴狀
      繕本送達翌日即96年5 月24日起至清償日止，按年息百分
      之5計算之利息，即無不合，應予准許。
四、結論：原告之訴為有理由，依民事訴訟法第78條，判決如主
    文。
中　　華　　民　　國　　96　　年　　7 　　月　　10　　日
                  民事第三庭    法　官　許月珍
以上正本係照原本作成
如對本判決上訴，須於判決送達後20日內向本院提出上訴狀
中　　華　　民　　國　　96　　年　　7 　　月　　10　　日
                                書記官　劉昌明
